【裁判字號】    95,訴,990
【裁判日期】    951103
【裁判案由】    偽造文書
【裁判全文】
臺灣臺北地方法院刑事判決               95年度訴字第990號
公  訴  人  臺灣臺北地方法院檢察署檢察官
被      告  甲○○
上列被告因偽造文書案件，經檢察官提起公訴（95年度偵字第39
26號），本院受理後被告為有罪之陳述，經合議庭裁定改行簡式
審判程序，判決如下：
    主  文
甲○○連續行使偽造私文書，足以生損害於公眾及他人，處有期
徒刑陸月，如易科罰金，以銀元參佰元即新臺幣玖佰元折算壹日
。
如附表所示舉發違反道路交通管理事件通知單上偽造之「乙○○
」署押共柒枚均沒收。
    事  實
一、甲○○平日以登記在友人劉德翊名下之車牌號碼BBB-532 號
    重型機車代步，惟因其並未考領機車駕照，遂意圖為自己不
    法之所有，於民國93年12月16日晚上12時許，在臺北市萬華
    區○○○路145 號2 樓其所任職之沙丘髮藝內，竊取同事乙
    ○○置於皮包內之重型機車駕照得手；嗣甲○○並於如附表
    所示之時間、地點，因騎車違規遭警攔檢時，基於概括之犯
    意，出示前揭竊得之機車駕照，冒用乙○○名義供員警開單
    告發，並在如附表所示之臺北市政府警察局舉發違反道路交
    通管理事件通知單（下稱：舉發通知單；除附表一編號四係
    一式二聯，違規人僅簽名在存根聯，不會複寫外，餘編號一
    至三均係一式三聯，違規人簽名在第二聯收受通知聯者簽章
    欄內被通知人之簽名將自動複寫至第三聯）上偽造「乙○○
    」署押，表示收受上開舉發通知單之意思，再將舉發通知單
    交還員警而行使之，足生損害於乙○○及臺北市政府警察局
    處理道路交通管理處罰事件之正確性。嗣因乙○○收受多張
    舉發通知單，發覺其上所載機車車號與甲○○使用者相符，
    經報警處理，始循線查獲。
二、案經臺北市政府警察局大同分局報告臺灣臺北地方法院檢察
    署檢察官偵查起訴，甲○○為有罪之陳述，經本院合議庭裁
    定以簡式審判程序審理。
    理  由
一、上揭犯罪事實，業據被告甲○○於本院審理時坦承不諱，核
    與被害人乙○○於警詢、偵查中指述之失竊情節相符，並經
    證人劉德翊於警詢、偵查中供證甚詳，此外，復有如附表所
    示之舉發通知單在卷可稽，被告之犯行明確，洵堪認定，應
    依法論科。
二、查刑法於94年2 月2 日修正公布，95年7 月1 日施行。而按
    行為後法律有變更者，適用行為時之法律，但行為後之法律
    有利於行為人者，適用最有利於行為人之法律，現行刑法第
    二條第一項訂有明文。此條規定乃與刑法第一條罪刑法定主
    義契合，而貫徹法律禁止溯及既往原則，係規範行為後法律
    變更所生新舊法律比較適用之準據法，是刑法第二條本身雖
    經修正，但刑法第二條既屬適用法律之準據法，本身尚無比
    較新舊法之問題，應一律適用裁判時之現行刑法第二條規定
    以決定適用之刑罰法律。又本次刑法修正之比較新舊法，應
    就罪刑有關之共犯、未遂犯、想像競合犯、牽連犯、連續犯
    、結合犯，以及累犯加重、自首減輕暨其他法定加減原因（
    如身分加減）與加減例等一切情形，綜其全部罪刑之結果而
    為比較，最高法院95年度第8 次刑庭會議決議可資參照。另
    按：
  (一)刑法第三百二十條第一項竊盜罪之法定刑為「五年以下有期
    徒刑、拘役或五百元以下罰金。」、同法第三十三條第五款
    規定：「罰金為一元以上」，及罰金罰鍰提高標準條例第一
    條前段規定：「依法律應處罰金、罰鍰者，就其原定數額得
    提高為二倍至十倍。」是被告行為時罰金刑部分經提高後，
    為銀元一元以上五千元以下，經折算為新臺幣三元以上一萬
    五千元以下。而修正後刑法第三十三條第五款規定：「罰金
    為新臺幣一千元以上」，另刑法施行法第一條之一規定：「
    中華民國94年1 月7 日刑法修正施行後，刑法分則編所定罰
    金之貨幣單位為新臺幣。94年1 月7 日刑法修正時，刑法分
    則編未修正之條有定有罰金者，自94年1 月7 日刑法修正施
    行後，就其所定數額提高為三十倍。但72年6 月26日至94年
    1 月7 日新增或修正之條文，就其所定數額提高為三倍」。
    刑法三百二十條第一項係屬72年6 月26日前之規定，是依上
    開規定，罰金部分應提高為三十倍。則刑法第三百二十條第
    一項之罰金刑部分變更為新臺幣一千元以上一萬五千元以下
    。因此，比較上述修正前、後之刑罰法律，自以修正前刑法
    之相關規定及罰金罰鍰提高標準條例第一條前段法律規定，
    較有利於被告。
  (二)刑法第五十五條牽連犯、第五十六條連續犯之規定業經修正
    刪除，刪除後，除法理上合於接續犯、包括一罪之情形仍可
    認為構成單一之犯罪外，其於數犯罪行為之情形，即應依刑
    法第五十一條之規定予以分論併罰。經依刑法第二條第一項
    比較新、舊法之結果，認本件被告犯行，應適用修正前刑法
    第五十五條牽連犯、第五十六條連續犯之規定。
  (三)修正施行前刑法第四十一條第一項前段係規定：犯最重本刑
    為五年以下有期徒刑以下之刑之罪，而受六個月以下有期徒
    刑或拘役之宣告，因身體、教育、職業、家庭之關係或其他
    正當事由，執行顯有困難者，得以一元以上三元以下折算一
    日，易科罰金；又依修正前罰金罰鍰提高標準條例第二條前
    段（現已刪除）規定，就其原定數額提高為一百倍折算一日
    ，亦即，以銀元三百元折算一日，經折算為新臺幣後，以新
    臺幣九百元折算一日。惟修正後之法律則規定：犯最重本刑
    為五年以下有期徒刑以下之刑之罪，而受六個月以下有期徒
    刑或拘役之宣告者，得以新臺幣一千元、二千元或三千元折
    算一日，易科罰金；比較修正前後之易科罰金折算標準，以
    施行前之規定，較有利於被告。
  (四)綜合上述各條文修正前、後之比較，揆諸前揭最高法院決議
    及修正後刑法第二條第一項前段、後段規定之「從舊、從輕
    」原則，自應適用修正前刑法之相關規定及罰金罰鍰提高標
    準條例第一條前段、修正前罰金罰鍰提高標準條例第二條規
    定，予以論處。
三、按在舉發違反道路交通管理事件通知單上簽名，係用以證明
    收受該項通知單之意思表示及其收受之事實，該簽名部分，
    有收據之性質，乃屬私文書之一種。被告在如附表所示舉發
    通知單上，偽造乙○○之署押，並交付警員而行使，足以生
    損害於交通事件之管理並使被冒用名義人遭受交通違規受罰
    之危險。核其所為，係犯刑法第三百二十條第一項竊盜罪及
    第二百十六條、第二百十條行使偽造私文書罪。其偽造私文
    書之低度行為應為行使之高度行為所吸收，而依行使偽造私
    文書論罪；至其偽造署押，乃偽造私文書之部分行為，不另
    論擬。又被告先後4 次行使偽造私文書之犯行，時間緊接、
    方法相同，並觸犯構成要件相同之罪名，為連續犯，依修正
    前之規定論以一罪，並加重其刑；至其所犯上揭竊盜罪及行
    使偽造私文書罪間，有方法結果之牽連關係，應依修正前規
    定，從一重論以行使偽造私文書罪。起訴書另指訴被告於舉
    發通知單ABW071420 號亦偽造「乙○○」署押，惟依該舉發
    通知單上所載，該件係依本監校字第0948104903號函辦理，
    尚非當場或逕行舉發，故被告即駕駛人不會在其上簽名，此
    有本院公務電話紀錄可按，蒞庭檢察官亦當庭減縮此部分犯
    罪事實，基於檢察一體原則，自應以蒞庭檢察官當庭所為之
    陳述為據，附此敘明。本院爰審酌被告為上揭犯行時，已年
    滿18歲，當可自行考領駕照，詎不依法定程序處理，反竊取
    他人駕照，圖免受罰，其犯罪動機、目的均甚可議，所生危
    害於社會秩序亦難謂輕，惟犯後尚能坦承犯行、態度尚屬良
    好等一切情狀，量處如主文所示之刑，並依修正前規定，諭
    知易科罰金之折算標準。
四、被告偽造於如附表所示舉發通知單之「乙○○」署押共7 枚
    ，併依刑法第二百十九條宣告沒收。
據上論斷，依刑事訴訟法第二百七十三條之一第一項、第二百九
十九條第一項前段，刑法第二條第一項前段、修正前刑法第五十
六條、第二百十六條、第二百十條、第三百二十條第一項、第五
十五條、第四十一條第一項前段、第二百十九條，罰金罰鍰提高
標準條例第一條前段、修正前罰金罰鍰提高標準條例第二條，現
行法規所定貨幣單位折算新臺幣條例第二條，判決如主文。
本案經檢察官黃紋綦到庭執行職務。
中    華    民    國    95    年    11    月    3     日
                          刑事第三庭
                                法  官  王幸華
上正本證明與原本無異。
如不服本判決，應於判決送達後10日內向本院提出上訴狀（應抄
附繕本）。告訴人或被害人如對於本判決不服者，應具備理由請
求檢察官上訴，其上訴期間之計算係以檢察官收受判決正本之日
期為準。
                                書記官  陳泰寧
中    華    民    國    95    年    11    月    3     日
附表：
┌─┬─────┬───────┬──────┬────┐
│編│犯罪時間  │犯罪地點      │舉發通知單  │偽造署押│
│號│          │              │號碼        │        │
├─┼─────┼───────┼──────┼────┤
│一│94年3月14 │臺北市○○○路│ACV287865號 │2枚     │
│  │日1時45分 │、民權西路    │            │        │
├─┼─────┼───────┼──────┼────┤
│二│94年7月23 │臺北市○○路  │AEB385180號 │2枚     │
│  │日上午10時│              │            │        │
├─┼─────┼───────┼──────┼────┤
│三│94年8月2日│臺北市○○路  │AEB380892號 │2枚     │
│  │上午10時26│              │            │        │
│  │分        │              │            │        │
├─┼─────┼───────┼──────┼────┤
│四│94年8月23 │臺北市○○○路│A4L203571號 │1枚     │
│  │日上午0時5│、民權西路    │            │        │
│  │分        │              │            │        │
└─┴─────┴───────┴──────┴────┘
附論罪科刑依據法條：
中華民國刑法第216條
（行使偽造變造或登載不實之文書罪）
行使第 210 條至第 215 條之文書者，依偽造、變造文書或登載
不實事項或使登載不實事項之規定處斷。
中華民國刑法第210條
（偽造變造私文書罪）
偽造、變造私文書，足以生損害於公眾或他人者，處 5 年以下有
期徒刑。
中華民國刑法第320條
（普通竊盜罪、竊佔罪）
意圖為自己或第三人不法之所有，而竊取他人之動產者，為竊盜
罪，處 5 年以下有期徒刑、拘役或 5 百元以下罰金。
意圖為自己或第三人不法之利益，而竊佔他人之不動產者，依前
項之規定處斷。
前二項之未遂犯罰之。


司法院資訊處製作；財團法人民間司法改革基金會備份。
